臺灣高雄地方法院刑事判決　　　　　　　　　　　　　九十二年度訴字第七一八號
　　公　訴　人　臺灣高雄地方法院檢察署檢察官
　　被　　　告　甲○○
右被告因違反槍砲彈藥刀械管制條例案件，經檢察官提起公訴（九十一年度偵字第二
五三六七號），本院判決如左：
    主  文
甲○○共同未經許可，製造槍砲之主要組成零件，處有期徒刑參年，併科罰金新臺幣
伍萬元，罰金如易服勞役，以銀元參佰元即新臺幣玖佰元折算壹日。扣案如附表編號
一至七所示之槍管柒支均沒收。
    事  實
一、甲○○與乙○○（未據起訴）均未經許可，共同基於製造槍砲主要零件之犯意聯
    絡，先由乙○○於民國九十一年十一月十三日上午九時許，將附表編號一至三所
    示內有阻鐵之金屬槍管三支交予甲○○，再由甲○○於同日下午二時許，在高雄
    縣輜汽北二路二之一號之進裕鐵工廠，將該三支金屬槍管交予經營該鐵工廠之不
    知情之丁○○，並由甲○○委託丁○○將該三支金屬槍管阻鐵車通，惟因槍管內
    之阻鐵材質堅硬，三支均無法完全車通而未遂。甲○○隨即在進裕鐵工廠內，以
    電話聯絡乙○○到達進裕鐵工廠，並由乙○○當場要求丁○○以新臺幣（下同）
    八千元之代價，依該三支金屬槍管之規格，再行製造如附表編號四至七所示之土
    造金屬槍管四支，嗣由甲○○於翌（十四）日下午四時三十分許，駕駛懸掛車牌
    號碼七Ｍ—六四０三號車牌之自用小客車（原車牌號碼ＹＱ—六四一九號），前
    往上開進裕鐵工廠，取回前開七支槍管，並於同日下午五時四十分許，行經高雄
    市○○區○○路與建工路口，為警發覺車牌有異攔查，而當場查獲，並在車內扣
    得已完成之四支槍砲主要組成零件槍管及三支尚未完成之槍砲主要組成零件槍管
    。
二、案經高雄市政府警察局三民第二分局移送臺灣高雄地方法院檢察署檢察官偵查起
    訴。
    理  由
一、訊據被告對乙○○將附表編號一至三所示之金屬槍管三支交予伊，伊委託丁○○
    將阻鐵車通，並於九十一年十一月十四日，自丁○○處取回附表一至七所示之七
    支槍管，而為警查獲等事實固坦承不諱，惟矢口否認有何違反槍砲彈藥刀械管制
    條例之犯行，並辯稱：乙○○當時向伊表示該物品是道路切割機，伊不知道是槍
    管云云。辯護人並以：被告係乙○○所經營公司之員工，僅負責交貨及取貨，並
    未主導製造，且被告所取之物品，均無法以肉眼確認是管制物品，且乙○○亦到
    庭表示該物品是作為公司研發之用，足認被告主觀上並無違法之認識，縱令上情
    屬實，被告亦應為幫助犯等情，為被告辯護。
二、經查：
（一）右揭事實，業據證人丁○○於警詢中證稱：甲○○於九十一年十一月十三日下
      午二時許，持三支疑似槍管到伊公司請伊製造四支同規格的疑似槍管，並表示
      這是割路機的零件，起先伊不願意幫他作，甲○○就打電話給伊老闆，伊老闆
      在電話中拜託伊一定要幫他作，他老闆有到公司來，甲○○並於翌（十四）日
      下午四時三十分許，向伊拿取該槍管，伊收取八千元工資等語；又於本院審理
      時具結證稱：（經提示九十一年十一月十五日丁○○警詢筆錄）該警詢筆錄所
      述均屬實在，該筆錄也是伊自己簽名，剛開始是甲○○拿給伊，請伊幫忙製作
      ，伊當時向甲○○表示伊不一定有空幫他作，甲○○表示這是他老闆乙○○要
      他拿來製作，他打電話給乙○○，並一直拜託伊，伊答應後，乙○○有到工廠
      等著要拿零件，但是伊趕不出來，甲○○與乙○○一直等到晚上八點多，伊要
      他們隔天再來拿，後來是由甲○○到伊工廠取回槍管，甲○○剛開始請伊幫忙
      車通，但是材質堅硬，無法車通，後來伊用工廠的材料製作等語（見九十一年
      十一月十五日警詢筆錄、九十三年三月二十六日審理筆錄）。另證人乙○○於
      本院審理時，亦到庭結證稱：伊於九十一年十一月十三日上午九時許，將三支
      樣品（槍管）交予甲○○，伊告知甲○○去找工廠製造出一樣的東西等語（見
      本院九十三年三月二十六日審理筆錄）屬實，並有扣案如附表編號一至七所示
      之物可稽。又槍管係槍砲之主要組成零件，業經內政部於八十六年十一月二十
      四日（８６）台內警字第８６７０６８３號函公告在案（見偵查卷第十三頁）
      ，而扣案附表編號一至七所示之物，經送鑑定結果，附表編號一至三所示之金
      屬槍管內尚未能完全車通，而附表編號四至七所示則為土造金屬槍管，但均認
      係內政部依槍砲彈藥刀械管制條例所公告之主要零件，此亦有內政部警政署刑
      事警察局九十二年五月二十九日刑鑑字第０九二００五六０六九號函及內政部
      九十二年八月八日內授警字第０九二００七六０三五號函各一份及照片數幀附
      卷可稽，前揭事實，堪可認定。
（三）被告雖辯稱上情。另辯護人固以前詞為被告辯護。惟１、被告於警詢中先係辯
      稱：槍管是乙○○的，伊不知道作何用途云云；又於本院九十二年四月七日訊
      問時辯稱：伊前去取回槍管時，知道是槍管，但乙○○向伊表示那是ＢＢ槍槍
      管，沒有問題云云；另於本院九十二年十月三十一日準備程序訊問時，再辯稱
      ：伊以為該七支槍管是道具槍管，並提出高雄市政府營利事業登記證一紙為證
      云云；末於本院九十三年三月二十六日審理時，則改稱：乙○○當時是向伊表
      示該物品是道路切割機云云，足徵被告前後辯詞齟齬，所辯顯不足採。２、依
      證人乙○○於本院審理時結證稱：伊將三支樣品交給甲○○，並要甲○○尋找
      工廠製作相同之物品，甲○○找了多家工廠，並表示伊等有研發玩具槍零件之
      執照，但因都沒有工廠願意幫伊等製作，故才向丁○○謊稱是割路機的零件等
      語。另證人丁○○亦到庭結證稱：當時甲○○一直向伊表示是割路機的零件等
      語。而被告確實知悉係槍管，而非割路機之零件一節，亦經被告於本院九十二
      年四月七日庭訊時自承無訛，綜上情詞互核以觀，被告既知悉證人乙○○所交
      付之物品係槍管，且經尋找多家工廠均不願意為其車通槍管內之阻鐵，竟進而
      向證人丁○○謊稱係割路機之零件，足見被告事先確實知悉其委由證人丁○○
      製作之物品改造之槍枝零組件，至為灼然。３、又按刑法上之幫助犯，以幫助
      他人犯罪之意思而參與犯罪構成要件以外之行為而成立，：：所謂參與犯罪構
      成要件以外之行為者，指其所參與者非直接構成某種犯罪事實之內容，而僅係
      助其犯罪事實實現之行為而言，苟已參與構成某種犯罪事實之一部分，即屬分
      擔實施犯罪之行為，雖僅以幫助他人犯罪之意思參與，亦仍屬共同正犯（最高
      法院二十七年上字第一三三三判例意旨參照）。本案被告明知證人乙○○所交
      予之物品係槍管，竟仍與乙○○共同將之交予不知情之證人丁○○，而委由丁○○加以車通、製造，事後並將所有改造完成及未完成之槍管取回，是被告所
      為，顯已構成製造槍管之共同正犯。４、被告固提出高雄市政府營利事業登記
      證一紙為證，然依該營利事業登記證所載營業項目係玩具槍批發業、產品設計
      業，是尚難據此為有利被告之認定。５、另證人丁○○於本院九十二年四月七
      日訊問時雖證稱：當時是乙○○拿給伊製作，甲○○並未一同前往云云，然此
      核與證人乙○○及被告所陳歧異，且此部分亦經證人丁○○於本院九十三年三
      月二十六日審理結證更正釐清，是自難以此資為被告有利之認定，併此敘明。
（三）綜上所述，被告所辯，委不足採，本案事證明確，被告前揭犯行，堪可認定。
三、被告甲○○與乙○○共同著手委請不知情之丁○○車通附表編號一至三所示之槍
    管，惟因材質堅硬而未完全車通之行為，係犯槍砲彈藥刀械管制條例第十三條第
    五項、第一項之未經許可，製造槍砲主要組成零件未遂罪。另被告與乙○○共同
    委由丁○○製造附表編號四至七所示之槍管之行為，係犯槍砲彈藥刀械管制條例
    第十三條第一項之未經許可，製造槍砲主要組成零件罪。被告與乙○○先後委託
    不知情之丁○○，並由丁○○依渠等之委託而為車通、製造槍管之行為，係時間
    、地點密接之情形，就同一犯罪構成要件，本單一犯意接續進行，為接續犯，應
    論以槍砲彈藥刀械管制條例第十三條第一項之未經許可，製造槍砲主要組成零件
    罪既遂罪。被告持有槍砲主要組成零件之低度行為，為製造槍砲主要組成零件之
    高度行為所吸收，不另論罪。被告就前揭犯行，與乙○○有犯意之聯絡及行為之
    分擔，為共同正犯。又被告與乙○○利用不知情之丁○○，以達成製造槍砲主要
    組成零件之目的，為間接正犯。公訴人起訴事實雖漏未記載被告與乙○○共同製
    造槍砲主要組成零件之事實，惟此部分事實與起訴事實，有實質上一罪之關係，
    本院自應一併加以審理。爰審酌被告未經許可，製造槍砲主要組成零件之槍管，
    對社會治安隱藏潛在性之危險，惟念該等槍管尚未流於市面即為警查獲，所造成
    之損害尚非甚鉅等一切情狀，量處如主文所示之刑，並就罰金部分，諭知易服勞
    役之折算標準，以示懲儆。又扣案如附表編號四至七號所示之槍管，均為違禁物
    ，應依刑法第三十八條第一項第一款規定，宣告沒收。另附表編號一至三所示之
    槍管，係共犯乙○○所有，供犯罪所用之物，應依刑法第三十八條第一項第二款
    規定，宣告沒收。
四、至於乙○○所涉製造槍砲主要組成零件部分，則另移由檢察官另案偵辦，併此敘
    明。
據上論斷，應依刑事訴訟法第二百九十九條第一項前段，槍砲彈藥刀械管制條例第十
三條第一項，刑法第十一條前段、第二十八條、第四十二條第二項、第三十八條第一
項第一款、第二款，現行法規所定貨幣單位折算新臺幣第二條，罰金罰鍰提高標準條
例第二條，判決如主文。
本案經檢察官丙○○到庭執行職務。
中      華      民      國      九十三      年     四    月     九      日
                                臺灣高雄地方法院刑事第五庭
                                    審判長法官    李政庭
                                          法官    何秀燕
                                          法官    蘇雅慧
右正本證明與原本無異。
如不服本判決，應於判決送達後十日內，向本院提出上訴狀。
                                        書記官    林誠桂
中      華      民      國      九十三      年     四    月     九      日
附錄本案判決論罪科刑法條全文
槍砲彈藥刀械管制條例第十三條
    未經許可，製造、販賣或運輸槍砲、彈藥之主要組成零件者，處三年以上十年以
下有期徒刑，併科新台幣七百萬元以下罰金。
    未經許可，轉讓、出租或出借前項零件者，處一年以上七年以下有期徒刑，併科
新台幣五百萬元以下罰金。
    意圖供自己或他人犯罪之用，而犯前二項之罪者，處五年以上有期徒刑，併科新
台幣一千萬元以下罰金。
    未經許可，持有、寄藏或意圖販賣而陳列第一項所列零件者，第六月以上五年以
下有期徒刑，併科新台幣三百萬元以下罰金。
    第一項至第三項之未遂犯罰之。
附表編號一：如本院卷所附內政部警政署刑事警察局九十二年五月二十九日刑鑑字第
            ０九二００五六０六九號函所附相片一、二所示之槍管壹支（內之阻鐵
            未完全車通）。
附表編號二：如本院卷所附內政部警政署刑事警察局九十二年五月二十九日刑鑑字第
            ０九二００五六０六九號函所附相片三、四所示之槍管壹支（內之阻鐵
            未完全車通）。
附表編號三：如本院卷所附內政部警政署刑事警察局九十二年五月二十九日刑鑑字第
            ０九二００五六０六九號函所附相片五、六所示之槍管壹支（內之阻鐵
            未完全車通）。
附表編號四：如本院卷所附內政部警政署刑事警察局九十二年五月二十九日刑鑑字第
            ０九二００五六０六九號函所附相片七所示之槍管壹支。
附表編號五：如本院卷所附內政部警政署刑事警察局九十二年五月二十九日刑鑑字第
            ０九二００五六０六九號函所附相片八所示之槍管壹支。
附表編號六：如本院卷所附內政部警政署刑事警察局九十二年五月二十九日刑鑑字第
            ０九二００五六０六九號函所附相片九所示之槍管壹支。
附表編號七：如本院卷所附內政部警政署刑事警察局九十二年五月二十九日刑鑑字第
            ０九二００五六０六九號函所附相片十所示之槍管壹支。
